【裁判字號】    99,消債更,491
【裁判日期】    991222
【裁判案由】    
【裁判全文】
臺灣高雄地方法院民事裁定           99年度消債更字第491號
聲  請  人  余明宗
上列當事人聲請消費者債務清理事件，本院裁定如下：
    主  文
聲請人余明宗自中華民國九十九年十二月二十二日下午十六時起
開始更生程序。
命司法事務官進行本件更生程序。
    理  由
一、聲請意旨略以：伊有不能清償債務情事，曾依「中華民國銀
    行公會會員辦理消費金融案件無擔保債務協商機制」請求共
    同協商債務清償方案成立，約定自95年7 月起，分140 期，
    每月10日清償新臺幣（下同）31,500元。聲請人申請協商時
    每月薪資僅約32,000元，惟聲請人尚須扶養父母及一名未成
    年子女，上開協商金額已高於每月薪資扣除生活必要支出、
    房租及扶養費用後可得支付之金額，於繳款8 期後聲請人實
    無力償還而於96年2 月毀諾，顯已盡相當之還款誠意，因客
    觀上收入不足，實有不可歸責於已事由，致履行顯有重大困
    難，爰聲請准予裁定更生等語。
二、按債務人不能清償債務或有不能清償之虞者，得依消費者債
    務清理條例所定更生或清算程序，清理其債務。債務人無擔
    保或無優先權之債務總額未逾1200萬元者，於法院裁定開始
    清算程序或宣告破產前，得向法院聲請更生。又於消費者債
    務清理條例施行前，債務人依金融主管機關協調成立之中華
    民國銀行公會會員，辦理消費金融案件無擔保債務協商機制
    與金融機構成立之協商，準用同條例第151 條第5 項之規定
    ，即債務人與金融機構協商成立者，不得聲請更生或清算，
    但因不可歸責於己之事由，致履行顯有重大困難者，不在此
    限。如法院開始更生程序之裁定，應載明其年、月、日、時
    ，並即時發生效力。法院裁定開始更生或清算程序後，得命
    司法事務官進行更生或清算程序，必要時得選任律師、會計
    師或其他適當之自然人或法人一人為監督人或管理人。消費
    者債務清理條例第3 條、第42條第1 項、第151 條第5 項、
    第6 項、第45條第1 項及第16條第1 項分別定有明文。
三、經查：聲請人所主張之上開事實，業據提出財產及收入狀況
    說明書（卷7-11頁）、債權人清冊（卷12-15 頁）、澳盛銀
    行民事陳報狀暨協議書及無擔保債務明細表（卷26-32 頁）
    、聯合徵信中心之個人資料（卷36-47 頁）、戶籍謄本（卷
    49 頁 、81頁、89頁、95-97 頁）、勞健保投保資料（卷
    51-52 頁、56頁）、在職證明（卷54頁）、聲請人95至98年
    度國稅局財產歸屬資料及綜合所得稅各類所得資料清單（卷
    58-62 頁）、薪資單（卷64-73 頁）、房屋租賃契約書（卷
    78-80 頁）、聲請人之配偶及子女、兄弟姊妹97、98年度國
    稅局財產歸屬資料及綜合所得稅各類所得資料清單（卷83-
    85頁、87頁、99-108頁）、稅務電子閘門財產所得調件明細
    表（卷116-127 頁）等可憑，可信為實。
四、本院審酌聲請人任職於奕銓有限公司，95至98年度稅後所得
    分為218,443 元、425,909 元、257,978 元、259,259 元，
    換算每月收入為18,204元、35,492元、21,498元、21,605元
    ，名下無財產（卷58-62 頁所得及財產資料清單），99年1
    月至10月薪資於扣除每月必要之勞保455 元及健保414 元後
    ，分為25,170元、20,382元、28,344元、37,068元、38,724
    元、27,717元、24,100元、28,680元、28,775元、25,191元
    ，則平均每月所得約為28,415元（卷64-73 頁薪資證明），
    另99年尚有領取年終獎金17,300元（卷113 頁），平均每月
    1,442 元，則其99年度平均每月實際所得含年終獎金等約為
    29,857元（28415+1442）。聲請人陳稱每月需負擔一名子女
    之扶養費用5,000 元（卷11頁），查聲請人之前配偶97年所
    得4,200 元、98年無所得，名下有汽車一輛（卷83-85 頁國
    稅局所得及財產資料），是聲請人陳稱需獨力負擔子女之扶
    養費，尚屬於法有據，惟參照民法第1118、1119條規定，其
    負扶養義務之程度，亦應考量其目前身陷卡債之窘境，所負
    擔之扶養義務能力，自非比一般，是本院認應以98年度綜合
    所得稅受扶養人每人免稅額82,000元計算，其每人每月扶養
    費用約6,833 元（82000 ÷12），是聲請人主張每月支付子
    女扶養費用5,000 元，尚屬合理。至聲請人主張每月需負擔
    其父親余天生、母親朱玉英之扶養費用部分，查其父余天生
    97、98年均無所得、名下有房屋一棟、土地二筆；其母朱玉
    英97、98年平均每月所得分為16,008元、16,000元、名下有
    田賦1 筆（卷116-124 頁電子閘門財產及所得資料）。其母
    親尚有工作收入，且並非毫無資力可言，無不能維持生活之
    情形，自不予列入扶養；至於父親部分，雖有扶養之必要，
    惟其父每月領有身心障礙補助3,000 元，並考量聲請人現已
    負擔高額債務之際，依民法1119條規定，其扶養費用應以98
    年度國稅局扶養親屬免稅額平均每月6,833 元計算，又其父
    除聲請人外，尚有另外四名兄弟姊妹同為扶養義務人（卷94
    頁家族系統表），自應共同分擔扶養義務而每月支出1,367
    元（6833÷5 ）。至聲請人主張其尚需支付房租每月3,400
    元，然按行政院內政部所公告最低生活費用，係照當地區最
    近1 年平均每人消費支出百分之60訂定，依其基準之家庭收
    支調查報告調查表格式所示有關經常性支出之調查項目，其
    原即包括利息支出、稅捐、社會保險、食品、衣著、「房租
    」及水費、電費、醫療保健、交通、娛樂、教育等基本生活
    需求，是以最低基本生活費已包括聲請人之繕食、交通、水
    電費、生活用品、「房租」等費用在內，是以聲請人主張每
    月支出房租3,400 元，非屬必要，爰不予計入生活必要費用
    。而按聲請人96年毀諾時高雄市每人每月最低生活費計算其
    之必要生活費用為10,708元，則以聲請人96年度每月平均收
    入35,492元為準，扣除其必要支出17,075元（10708 ＋5000
    ＋1367），僅餘18,417元，確已不足清償每月協商款31,500
    元，短期或可勉力為之，但終難以為繼，致不能履約，並無
    違常。因此，聲請人無法依協議繼續償還，既係因客觀收入
    減少或不足償還所致，非因協議後故有浪費或其他不利償還
    之行為，且在收入不足償還協商金額之情形下，仍繼續償還
    ，繳納8 期至96年2 月後始不得已毀諾，則應認已盡相當之
    償還誠意，實有不可歸責於聲請人之事由，致履行顯有重大
    困難。而聲請人無擔保或無優先權之債務總額未逾新臺幣
    1,200 萬元，復無同條例第46條規定已經法院裁定開始清算
    程序或宣告破產及第6 條第3 項、第8 條各款所定駁回更生
    聲請等程序事由存在，則債務人聲請更生，是有理由。爰裁
    定如主文。
中    華    民    國    99    年    12    月    22    日
                  民事庭    法      官  藍家慶
上為正本係照原本作成
本件不得抗告
中    華    民    國    99    年    12    月    22    日
                            書  記  官  梁竫

司法院資訊處製作；財團法人民間司法改革基金會備份。
